【裁判字號】    91,交聲,1267
【裁判日期】    920528
【裁判案由】    違反道路交通管理處罰條例聲明異議
【裁判全文】
臺灣士林地方法院交通事件裁定                  九十一年度交聲字第一二六七號
    原處分機關  臺北巿交通事件裁決所
    異  議  人
    即受處分人  乙○○
右列受處分人因違反道路交通管理處罰條例案件，對於臺北市交通事件裁決所九十一
年十一月二十七日所為之處分（原處分案號：北市裁三字第駕裁二二－ＡＢＵ一八七
二四０號），聲明異議，本院裁定如左：
    主  文
異議駁回。
    理  由
一、按汽車駕駛人轉彎時，轉彎車不讓直行車先行，或直行車尚未進入交岔路口，而
    轉彎車已達中心處開始轉彎，直行車不讓轉彎車先行者，處二百元以上六百元（
    折合新台幣六百元以上一千八百元）以下罰鍰。又違反該規定者，除依原條款處
    罰外，併計違規點數一點。道路交通管理處罰條例第四十八條第六款、第六十三
    條第一項第一款分別定有明文。又按轉彎車應讓直行車先行，道路交通安全規則
    第一百零二條第一項第六款亦載有明文。
二、本件受處分人即異議人乙○○於民國九十一年九月三十日二十一時三十分許，駕
    駛車牌號碼ＣＷ─五五八六號自小客車，沿臺北市○○路八十巷北向南行駛，至
    福志路右轉時，其左前保險桿與沿福志路東向西直行之Ｈ四－四八０號營業小客
    車右側車身相撞及而肇事，經警舉發「右轉車未讓直行車先行」之違規，認其違
    反道路交通管理處罰條例第四十八條第六款之規定，裁處受處分人罰鍰新台幣（
    下同）九百元，並依同條例第六十三條第一項規定，記違規點數一點。
三、受處分人聲明異議理由以：伊固於前揭時間駕駛右揭車輛行經上揭地點，惟已回
    正至直行路段之途中，才被對方車子撞過來，並非在巷口未讓直行車通過云云，
    並提出肇事後汽車之照片十五張。
四、經查：異議人於右揭時、地駕車，右轉時未讓直行之甲○○所駕駛之營業小客車
    先行，致二車相撞等事實，業據證人甲○○結證綦詳（參見本院九十二年一月八
    日訊問筆錄），並有交通事故談話紀錄表等附卷可稽，上開路口為未劃分幹、支
    線道之交叉路口，復有道路交通事故調查報告表在卷可憑。異議人所駕駛之前開
    汽車因本件車禍致左前側保險桿擦撞痕、保險桿往前脫落、左前燈掉落之損害，
    甲○○駕駛之營業小客車則有右側車身擦撞痕、右前門與右前輪間縫的護條往外
    彎（前往後）之損害，則有道路交通事故調查報告表及卷附由異議人與台北市政
    府警察局交通警察大隊提出之照片為證，依該等照片顯示異議人汽車之保險桿往
    前脫落，足見異議人之汽車係於右轉過程中與甲○○車相撞，此與證人甲○○到
    庭所結證：撞擊點在巷口，撞擊後異議人始將車回正等語相符。又肇事後異議人
    汽車停於路口前，距福志路八十巷西側路緣之延長線為四點一公尺，有道路交通
    事故調查報告表所附之現場圖可稽，惟撞擊時二車在行進狀態，是圖上所示異議
    人汽車所停之位置，此應係二車相撞後異議人汽車煞停後之位置，並非撞擊之位
    置，參諸前述異議人汽車在行進中發生撞擊，足以認定撞擊點係在路口範圍，而
    非異議人已經駛離路口、車輪已回正時，始與甲○○車相撞，異議人辯稱：其車
    已右轉至中線並回正，甲○○卻車速過快徒來撞伊云云，並不足採。又異議人辯
    稱伊在路口有停下，看無車才右轉云云乙節，然異議人之汽車若確實於路口前暫
    停，並於右轉過程中隨時注意東向西來車，其應能看見東向西行駛而來之甲○○
    車，但異議人卻稱未看見東向西之林車，足見其右轉前未暫停車注意。綜上，足
    認異議人駕車行經交岔路口時，疏未注意轉彎車應讓直行車先行之規定，貿然右
    轉，而與甲○○所駕駛之營業小客車發生碰撞。台北市車輛行車事故鑑定委員會
    關於本件車禍之肇事經過，其分析研判之鑑定意見，亦同此認定，有該會九十二
    年三月三十一日北鑑審字第○九二三○一○一九○○號函所附之鑑定意見書一份
    在卷可參。甲○○雖亦疏未注意行經無號誌路口應減速慢行之規定，然仍不能因
    此卸免異議人上開違規之事實。原處分機關據以援引首揭規定，裁處罰鍰九百元
    併記違規點數一點，並無不當。本件聲明異議為無理由，應予駁回。
據上論斷，應依道路交通案件處理辦法第十九條，裁定如主文。
中      華      民      國      九十二      年      五      月  二十八  日
                                  臺灣士林地方法院交通法庭
                                          法  官  趙  文  卿
右正本證明與原本無異。
如不服本裁定應於送達後五日內向本院提出抗告狀。
                                          書記官  劉  政  惠
中      華      民      國      九十二      年      五      月   三十   日


司法院資訊處製作；財團法人民間司法改革基金會備份。
